臺灣高等法院刑事判決
111年度上易字第7號
上  訴  人  
即  被  告  陳作彤


選任辯護人  翁偉倫律師
            洪巧華律師
            馬楚涵律師
上列上訴人因妨害秘密案件，不服臺灣臺北地方法院109年度易
字第773、885號，中華民國110年11月26日第一審判決（起訴及
追加起訴案號：臺灣臺北地方檢察署109年度偵字第12035號、第
25635號），提起上訴，本院判決如下：
    主  文
原判決撤銷。
陳作彤犯如附表所示之罪，各處如附表所示之刑。應執行有期徒
刑八月，如易科罰金，以新臺幣一千元折算壹日。緩刑三年。
扣案針孔攝影機一個沒收。
    犯罪事實
    陳作彤基於無故以錄影竊錄他人非公開活動及身體隱私部位
之犯意，分別於附表所示時間，在其所經營址設臺北市○○區○○○
路0段00號0樓之0之「0000-0000 000000」健身房（下稱本案健
身房）其中1間附淋浴間之廁所內，安裝外觀偽裝成充電插頭之
針孔型攝影機（下稱扣案之針孔攝影機），而竊錄如附表所示楊
○○等人（真實姓名詳卷）更衣等非公開活動及身體隱私部位。
　　理    由
壹、證據能力
一、供述證據部分：
  ㈠被告以外之人於審判外之言詞或書面陳述，除法律有規定者
    外，不得作為證據，刑事訴訟法第159條第1項固定有明文；
    惟被告以外之人於審判外之陳述，雖不符同法第159條之1至
    第159之4之規定，而經當事人於審判程序同意作為證據，法
    院審酌該言詞陳述或書面陳述作成時之情況，認為適當者，
    亦得為證據。又當事人、代理人或辯護人於法院調查證據時
    ，知有第159條第1項不得為證據之情形，而未於言詞辯論終
    結前聲明異議者，視為有前項之同意，同法第159條之5第1
    、2項亦定有明文。
  ㈡本件被告陳作彤、辯護人及檢察官於本院準備程序時，經提
    示下述審判外陳述之內容並告以要旨，均表示對證據能力無
    意見（本院卷第75-76頁）；審理程序中，亦未爭執證據能
    力（本院卷第255-257頁）。本院審酌上開被告以外之人審
    判外陳述作成時之情況，並無不能自由陳述之情形，亦未見
    有何違法取證或其他瑕疵，且與待證事實具有關聯性，認為
    以之作為證據應屬適當，自均有證據能力。
二、非供述證據部分：本院以下所引用非供述證據部分，並無證
    據證明係公務員違背法定程序所取得，是依刑事訴訟法第15
    8條之4反面解釋，即具證據能力。　　
貳、得心證之理由
一、不爭執事實及本件爭點
　㈠不爭執事實
　⒈被告對於其是本案健身房的負責人，該健身房其中一間廁所
    有被安裝針孔攝影機，如附表所示告訴人等有被偷拍更衣等
    非公開活動及身體隱私部位一情，並不爭執（見本院卷第74
    頁）。　　
　⒉被告前開不爭執事實，有以下證據可資佐證，而均足認定：
　①證人即告訴人楊○○、高○○、許○○、劉○○、青○○○之證述（109
    年度偵字第12035號卷【下稱偵一卷】第77-81、87-90、93-
    96、159-161、141-147、181-183、187-188、265-272頁；1
    09年度偵字第25635號卷【下稱偵二卷】第13-15頁）。
　②如附表所示扣案之針孔攝影機拍攝影像截圖及健身房內配置
    圖、現場照片、扣案之針孔攝影機照片及網路規格列印資料
    （偵卷一第45、83、116、119頁）
　③扣案之針孔攝影機。
　㈡本件爭點：
　　被告否認扣案之針孔攝影機為其所安裝。辯稱：我也不知道
    是誰安裝扣案針孔攝影機，我以為是手機充電插頭，我自己
    有使用過該插頭，也有將之帶回家使用過（本院卷第74頁）
    。從而，本件爭點即為：被告是否為安裝該針孔攝影機之行
    為人。
二、本院認定：被告確為安裝該針孔攝影機之行為人。理由如下
    ：
　㈠本件扣案之針孔攝影機使用方式為通電即錄式，有臺北市政
    府警察局大安分局函文1份在卷可參（見原審易字第773號卷
    第79頁）。而該攝影機有拍攝到被告一人數次為拔取該攝影
    機行為之畫面，有勘驗筆錄及錄影畫面截圖存卷為憑（見原
    審易字第773號卷第234-245頁、偵一卷第31至39頁），可見
    被告所為，已可使本件扣案之攝影機產生錄影或停止錄影之
    效果。
　㈡被告曾於本件案發前之民國108年11月10日以前，上網搜索相
    關反偷拍偵測器及針孔攝影之瀏覽紀錄一情，業據被告所自
    承（見偵一卷第269頁），並有相關搜尋資料在卷可稽（見
    偵一卷第245、247頁）。依其所稱，是因為看到新聞報導說
    有些工作室有被偷拍攝影過，所以跟本案健身房之其他教練
    討論過，看是否需要購買該類物品以為收藏等語（見偵一卷
    第269頁）。從而，被告於本件案發前，對於如何以針孔攝
    影設備偷拍一事，並非完全外行，而有相當認識。
　㈢被告於案發前，對於如何以針孔攝影設備偷拍一事，已如前
    述因有其他工作室被偷拍過，而曾搜尋並對該事有相當之認
    識及警覺。又依證人即告訴人劉○○所述，其發現扣案針孔攝
    影機時，該針孔攝影機之外觀雖然跟俗稱「豆腐頭」的充電
    器很像，但並沒有充電線可以使用，所以多看了兩眼就發現
    疑似鏡頭的洞等語（見偵一卷第143頁）。則倘被告於本案
    健身房中發現非屬自己或其他人所有之「充電設備」，理當
    會多加注意，即會發現該「充電設備」竟有鏡頭而可警覺可
    能是針孔攝影設備。此外，被告既為本案健身房之負責人，
    且如前述為避免健身房被偷拍，會主動搜尋相關資訊，可見
    其確為相當愛惜自己健身房名譽之人；則當其見有非己之物
    留存於健身房中，為免遭指責容易於本案健身房內遺失物品
    ，自會妥善保管以待失主前來領取，不可能將之據為私用，
    然被告竟將所稱「不知何人所有」的扣案針孔攝影機帶回家
    中使用，此亦與其自稱之人格特質不符。況且，被告雖辯以
    將扣案之針孔攝影機充作充電器使用，然其於警詢中已自承
    本案健身房內有提供一條手機充電線給所有人使用，另外也
    有放一顆一對多的手機充電轉接頭供大家充電使用；其家中
    也有放一組充電器，另外還有充電插座可自行使用（見偵一
    卷第9-11頁）。從而，被告家中既已有充電器及充電插座可
    以使用，而扣案之針孔攝影機欠缺充電線而無法獨立使用，
    則何以被告不使用自己家中原有的完整充電設備，仍須多此
    一舉將所謂「不知何人所有」且無充電線的扣案針孔攝影機
    帶回家中（蓋如此一來，仍須連接自己所有的充電線方可用
    於充電），亦未加任何查看即行使用，此與一般人在家中會
    使用自己所有的充電器，縱使使用非自己所有的充電器，也
    會先稍加觀察外型以判斷是否相容等習慣，完全不同。
　㈣綜上，由被告所為已可使本件扣案之攝影機產生錄影或停止
    錄影之效果，且其對針孔攝影設備偷拍一事，有相當程度之
    認識，而扣案針孔攝影機只須稍加留意即可發現有疑似鏡頭
    之處，又無正常充電器之充電線，被告復持以返家使用等情
    ，已足使本院形成該扣案之攝影機確係被告所有，被告並有
    持以竊錄如附表所示楊○○等人更衣等非公開活動及身體隱私
    部位之行為。
三、被告雖辯稱被告遭扣案之手機內並無可操作扣案針孔攝影機
    之APP程式，而扣案針孔攝影機須透過手機配對才可以連線
    ，從卷附之錄影畫面截圖，可見手機已經連線，但被告所持
    有之手機中，並無可操作扣案針孔攝影機之APP程式，可見
    被告並非行為人等語。經查：
　㈠本件被告所持用之手機於遭扣押時，並無扣案針孔攝影機之
    操作APP，有臺北市政府警察局大安分局（下稱大安分局）
    函文1份可資佐證（原審易字第773號卷第79頁）；而於被告
    所持用之手機於經警扣案後，已因不明原因遭重置為原廠設
    定，亦經大安分局函覆屬實（原審易字第773號卷第279頁）
    。經本院函請臺北市政府警察局刑事警察大隊協助鑑識，該
    大隊鑑識結論以該手機已經重置，且因手機加密機制，取出
    之使用者資料無法解析，故無法回復手機內之檔案資料，此
    有該大隊數位鑑識報告1份在卷可佐（本院卷第105-121頁）
    。
　㈡本件被告遭扣案之手機雖如前述因不明原因遭重置為原廠設
    定，導致無法判斷是否曾下載可操作扣案針孔攝影機之APP
    程式。然不論檢察官之起訴書或本院，均未以被告手機內有
    該APP作為起訴或認定被告犯罪之依據，是被告手機是否因
    不明原因遭重置為原廠設定一情，並無從為被告有利或不利
    之認定。此外，依卷附之錄影畫面截圖（偵卷一第99-103頁
    ），針孔攝影機之畫面時間固無誤差，然此可能之原因甚多
    （如尚有不明之共犯存在等），本件依前述「二」所示之證
    據，既已足認定被告犯罪，自無從僅以此即為有利於被告之
    認定。
四、綜上所述，本件事證明確，被告犯行堪以認定。
五、駁回證據之調查部分   
  ㈠當事人、代理人聲請調查之證據，與待證事實無重要關係、
    及待證事實已臻明確無再調查之必要者，得不調查，刑事訴
    訟法第163條之2第1項、第2項第2、3款定有明文。
　㈡本件檢察官請求移送機關提供扣案手機匯出之原始檔案，以
    確認是否可查得被告所使用之APPLE ID；並以被告之APPLE 
    ID函詢APPLE臺灣分公司以查詢被告APPLE ID帳號於109 年4
     月8 日到109年5 月22日間之各類服務使用紀錄、登入紀錄
    、遠端重置紀錄，藉以判斷被告手機遭重置之原因。被告則
    聲請傳喚臺北市政府警察局大安分局警員黃彥翔，以確認被
    告手機遭重置之情形，並釐清被告手機內是否曾安裝可操作
    本件針孔攝影機之「iminicam」之APP程式等情。然如前述
    ，依卷內證據，已足認定被告為本件行為人；另被告手機是
    否因不明原因遭重置為原廠設定一情，並無從為被告有利或
    不利之認定；至扣案針孔攝影機之畫面時間無誤差之原因甚
    多，無從僅以不能判斷被告手機內曾否安裝本件針孔攝影機
    之「iminicam」之APP程式一情，即為被告有利之認定。是
    檢察官及被告所聲請調查之證據，屬待證事實已臻明確及與
    待證事實無重要關係之事項，依前所述，並無調查之必要，
    均予駁回。
參、論罪、科刑及撤銷改判之理由　　
一、論罪：　
  ㈠所成立之罪：
　　核被告所為，均係犯刑法第315條之1第2款之竊錄他人非公
    開活動及身體隱私部位罪。
　㈡罪數　
　⒈被告於附表編號一及二、四及五之犯行，分別各係將針孔攝
    影機放置在廁所內進行竊錄，於同一日之放置期間陸續錄得
    2位被害人畫面，應認分別係以一無故竊錄行為同時侵犯2位
    被害人之隱私法益，各為同種想像競合犯，分別僅論以1罪
    。
　⒉被告如附表編號一至二、三、四至五所示3次犯行，犯意各別
    ，行為互殊，應予分論併罰。　
二、科刑及撤銷改判之理由部分
  ㈠本件原審對被告予以論罪科刑，固非無據。惟查：
　⒈本件如前所述，並無證據證明扣案被告所有之手機為供犯罪
    所用之物，原判決於犯罪事實欄中認定為供犯罪所用之物，
    並予宣告沒收，即有違誤。
　⒉被告於本院審理中，除附表編號三之告訴人表明無和解意願
    外，已與其他附表所示之告訴人達成和解，並均給付完畢，
    此有和解筆錄4份在卷可稽（見本院卷第203-212頁）。此等
    和解事項，固為原審審理時所不及知，然本覆審制精神，本
    院仍應予以審酌。
　⒊從而，被告上訴否認犯罪雖不可採，然原判決既有上開無以
    維持之處，應由本院撤銷原判決，並予改判。
　㈡科刑
　　爰以行為人之責任為基礎，審酌被告身為本案健身房之負責
    人，未提供使用者安心使用之環境，反為一己之私慾，而導
    致被害人心理恐懼，更須擔心其行為情節及造成損害程度非
    輕，及其犯後否認犯行之態度，與於本院中與附表編號三以
    外之各該告訴人均達成和解之情形，分別量處如附表所示之
    刑，並定其應執行之刑及諭知易科罰金之折算標準，以示懲
    儆。
　㈢緩刑　
    被告前未曾因故意犯罪受有期徒刑以上刑之宣告，有本院被
    告前案紀錄表可憑（本院卷第271頁），其一時失慮，致罹
    刑章，及與除附表編號三以外之各該告訴人均達成和解之情
    ，已可認被告經本案之偵、審程序及科刑教訓，已知警惕，
    而無再犯之虞，所宣告之刑以暫不執行為適當，爰依刑法第
    74條第1項第1款規定，宣告緩刑3年，以啟自新。
三、沒收
    按供犯罪所用、犯罪預備之物或犯罪所生之物，屬於犯罪行
    為人者，得沒收之。但有特別規定者，依其規定，刑法第38
    條第2項定有明文。次按刑法第315條之1、第315條之2竊錄
    內容之附著物及物品，不問屬於犯人與否，沒收之，刑法第
    315條之3定有明文。而刑法第315條之3為刑法第38條第2項
    前段之特別規定，自應優先適用，合先敘明。查扣案之針孔
    攝影機1個，為竊錄內容之附著物，爰依刑法第315條之3規
    定諭知沒收。至於其餘扣案物，卷內並無證據證明為前開應
    沒收或得沒收之物，爰不為沒收之諭知，附此敘明。　
據上論斷，應依刑事訴訟法第369條第1項前段、第364條、第299
條第1項前段，判決如主文。
本案經檢察官林錦鴻提起公訴暨檢察官王繼瑩追加起訴，被告上
訴後，由檢察官施昱廷到庭執行職務。　　　
中　　華　　民　　國　　111 　年　　11　　月　　29　　日
                  刑事第十三庭  審判長法　官  吳冠霆
　　　　　　　　　　　　　　　　　　　法　官  陳勇松
　　　　　　　　　　　　　　　　　　　法　官  邰婉玲
以上正本證明與原本無異。
不得上訴。
                                      書記官　張玉如
中　　華　　民　　國　　111 　年　　11　　月　　29　　日
附錄：本案論罪科刑法條全文
中華民國刑法第315條之1（妨害秘密罪）
有下列行為之一者，處3年以下有期徒刑、拘役或30萬元以下罰
金：
一、無故利用工具或設備窺視、竊聽他人非公開之活動、言論、
    談話或身體隱私部位者。
二、無故以錄音、照相、錄影或電磁紀錄竊錄他人非公開之活動
    、言論、談話或身體隱私部位者。
　　　
附表
編號 告訴人 竊錄時間 竊錄影像截圖卷頁 主文及宣告刑 一 楊○○ 108年12月24日晚間6時52分許 見偵一卷第109頁 原判決撤銷。 陳作彤犯竊錄他人非公開活動及身體隱私部位罪，處有期徒刑四月，如易科罰金，以新臺幣一千元折算一日。 二 高○○ 108年12月24日晚間6時19分、7時22分許 見偵二卷第27頁  三 許○○ 109年2月3日晚間10時35許 見偵一卷第107頁 原判決撤銷。 陳作彤犯竊錄他人非公開活動及身體隱私部位罪，處有期徒刑五月，如易科罰金，以新臺幣一千元折算一日。 四 劉○○ 109年3月21日下午5時30分許 見偵一卷第105頁 原判決撤銷。 陳作彤犯竊錄他人非公開活動及身體隱私部位罪，處有期徒刑四月，如易科罰金，以新臺幣一千元折算一日。 五 青○○○ 109年3月21日晚間6時12分許 見偵一卷第113頁